臺灣高等法院刑事裁定　　　　　　　　 94年度毒抗字第244號
抗　告　人
即　被　告　甲○○
上列抗告人即被告因毒品危害防制條例案件，不服台灣士林地方
法院中華民國九十四年六月一日裁定（九十四年度毒聲字第一九
０號），提起抗告，本院裁定如下：
    主  文
抗告駁回。
    理  由
一、本件聲請意旨略以：本件抗告人即被告甲○○基於施用第一
    級毒品海洛因之概括犯意，自於民國（下同）九十三年十一
    月五日被查獲前一個月前某日（原法院裁定誤載為前半年前
    ，應予更正）起，至同年月五日下午三時五十五分為警採尿
    前之二十六小時內某時間，在台北市○○區○○路三段九十
    二之一號三樓等地，先後施用第一級毒品海洛因多次。嗣經
    警於九十三年十一月五日下午二時二十分許，在其上開住處
    查獲，並當場扣得第一級毒品海洛因已使用過之注射針筒 1
    支、殘渣袋1個及分食吸管1支，爰聲請裁定將被告裁定送勒
    戒處所觀察、勒戒等語。
二、原法院裁定略以：訊據被告雖矢口否認有何施用第一級毒品
    海洛因之犯行；但查被告於偵查中供承伊確實在警方搜索前
    一個月前有施用海洛因，之後就沒有再施用，然被告為警查
    獲當日（即九十三年十一月五日下午三時五十五分許）所採
    集之尿液，經送台灣尖端先進生技股份有限公司以氣相層析
    質譜儀法複驗，確呈嗎啡陽性反應，有上揭公司之濫用藥物
    檢驗報告 1紙在卷可證。次查初次吸食煙毒者，經人體代謝
    作用於 8小時內，約有80%之量排出，24小時後，約有90%排
    出，72小時後仍有微量排出，依個人體質不同排出時間亦有
    差異，尤其成癮者其於吸食後120小時（即5日）內所採尿液
    ，配合具公信力之儀器，仍可驗出等情，有憲兵司令部八十
    年三月二十五日80年鑑驗字0999號函可參，此外並有第一級
    毒品海洛因已使用過之注射針筒1支、殘渣袋1個及分食吸管
    1 支扣案可佐。倘若被告尿液中驗得海洛因反應，應認其於
    採尿回溯前120小時（即5日）內某時有施用海洛因。至於被
    告供稱：伊因藥物成癮症至診所領取戒癮藥物服用，直到被
    警察搜索驗尿前 1星期前才沒有吃，伊已查獲時一個月前未
    再施用海洛因云云，經臺灣士林地方法院檢察署檢送被告於
    仁德診所服用之藥物1包及病歷影本1份，函請行政院衛生署
    管制藥品管理局鑑定，鑑定結果：「服用該檢體後，可能於
    尿液中檢出嗎啡成分，惟可檢出之量，與服用劑量、服用頻
    率、尿液採集時間、個人體質與代謝情形等因素有關」。惟
    查，仁德診所提供之病歷影本，被告最後兩次看診時間分別
    為93年8月30日及94年2月8日，期間相距約5個多月，又查93
    年8月30日看診時所取之藥量4包，足見被告自93年 8月30日
    起至93年11月 5日為警查獲採尿時止，服用解藥之劑量不多
    ，且被告供稱其自採尿時前 1星期未使用解藥，綜合被告上
    開所述服用解藥之劑量、時間及鑑定結果「認為檢出之量，
    與服用劑量、服用頻率、尿液採集時間」等觀之，再參以對
    於檢體以氣相層析質譜儀檢驗，除可對代謝陽性反應做具個
    別化之鑑定外，尚可清楚分辨目前所知之各種藥物偽陽性反
    應，此有法務部調查局科技鑑識問題解析彙編可憑，被告所
    稱為警查獲前曾服用解藥之辯，縱令屬實，亦不足據此認定
    其尿液呈嗎啡陽性反應，係因服用該解藥所致，被告所辯，
    尚不足採。被告尿液既經以氣相層析質譜儀法檢出第一級毒
    品嗎啡陽性反應，堪認其至少有於前述為警採尿時點回溯 5
    日（即 120小時）之某時（不含為警查獲後留滯警局期間）
    ，施用第一級毒品 1次之犯行無訛，被告供稱其最後施用第
    一級毒品海洛因之時點為被查獲時一個多月前云云，既與上
    開科學事證不符，顯屬避重就輕之詞，不足採信等語。
三、本件抗告人即被告提起抗告辯稱：其並無施用第一級毒品海
    洛因，驗尿結果並不正確，警方於採尿時，先要其採第一瓶
    尿，未經封瓶，就要其另採第二瓶尿，之後再將所經採取之
    二瓶尿液混合並封瓶，被告懷疑送驗之尿液中已經摻入他人
    尿液，因此請求驗尿液中之ＤＮＡ云云。
四、惟查被告於偵查中已坦承伊確實在警方搜索前一個月前有施
    用海洛因，之後就沒有再施用云云，且經警方扣得其所有第
    一級毒品海洛因已使用過之注射針筒1支、殘渣袋1個及分食
    吸管 1支扣案可佐。即此被告辯稱其並無施用毒品海洛因云
    云，顯非實在。又按毒品危害防制條例第三十三條之一規定
    ：尿液之檢驗，應由下列機關（構）為之：一行政院衛生署
    認可之檢驗及醫療機構。二行政院衛生署指定之衛生機關。
    三法務部調查局、內政部警政署刑事警察局、憲兵司令部或
    其他政府機關依法設置之檢驗機關（構）。前項第一款檢驗
    及醫療機構之認可標準、認可與認可之撤銷或廢止及管理等
    事項之辦法；第二款、第三款檢驗機關（構）之檢驗設置標
    準，由行政院衛生署定之。第一項各類機關（構）尿液檢驗
    作業程序，由行政院衛生署定之。行政院衛生署並因上開法
    律之規定制頒有「濫用藥物尿液採集作業規範」，以資警方
    於採取違反毒品危害防制條例案件犯罪嫌疑人尿液時遵循辦
    理。揆之「濫用藥物尿液採集作業規範」第（六）項規定：
    受檢者應於具隱密性之隔間內採尿，尿液檢體應先採集於壹
    瓶，並由採尿人員會同受檢者將尿液檢體分裝成兩瓶，分別
    標示為甲、乙至少均應達三十毫升。第（九）項則規定採尿
    人員於收到尿液檢體後，應先檢查尿液量是否至少六十毫升
    ，若尿液採集量不足時，應另行採集後合併之，以達到所需
    之量。為達到所需之尿液量，採尿單位可每隔三十分鐘提供
    約二百五十毫升之飲用水以促進排尿。但提供之總水量以七
    百五十毫升為限。即此，被告雖辯稱其先後經警方採取二瓶
    尿液云云，然查警方之作業程序並不違反上開「濫用藥物尿
    液採集作業規範」之規定。另查被告為警查獲當日（即93年
    11月5日下午3時55分許）所採集之尿液，經送台灣尖端先進
    生技股份有限公司以氣相層析質譜儀法複驗，確呈嗎啡陽性
    反應，有上揭公司之濫用藥物檢驗報告 1紙在卷可證。次查
    初次吸食煙毒者，經人體代謝作用於8小時內，約有80%之量
    排出，24小時後，約有 90%排出，72小時後仍有微量排出，
    依個人體質不同排出時間亦有差異，尤其成癮者其於吸食後
    120小時（即5日）內所採尿液，配合具公信力之儀器，仍可
    驗出等情，有憲兵司令部80年3月25日80年鑑驗字 0999號函
    可參，此外並有第一級毒品海洛因已使用過之注射針筒 1支
    、殘渣袋1個及分食吸管1支扣案可佐。
五、綜上，被告上揭辯解，應係飾卸之詞，亦不足採信。其確有
    先後施用毒品海洛因多次之犯行，洵堪認定。聲請人聲請將
    被告送勒戒處所觀察、勒戒，經核屬實，應予准許，原裁定
    法院依毒品危害防制條例第二十條第一項、觀察勒戒處分執
    行條例第三條第一項、第二項，裁定被告應送勒戒處所觀察
    、勒戒，於法並無不合。抗告意旨，具狀空言指摘原裁定不
    當，請求予以撤銷，為無理由，應予駁回。
六、據上論斷，應依刑事訴訟法第四百十二條裁定如主文。
中　　華　　民　　國　　94　　年　　7 　　月　　5 　　日
　　　　　　　　　刑事第十二庭  審判長法　官  李文成
　　　　　　　　　　　　　　　      　法  官　王復生
　　　　　　　　　　　　　　　　　　  法  官　周盈文
以上正本證明與原本無異。
不得再抗告。
                                      書記官　余姿慧
中　　華　　民　　國　　94　　年　　7 　　月　　5 　　日
